福建金門地方法院民事裁定　　　　　　　100年度事聲字第3號
異　議　人
即　債權人　吳俊宏即乾麟企業社
上列異議人與相對人東里營造股份有限公司間聲請假扣押事件，
異議人對於本院司法事務官於民國100年7月12日所為100年度司
裁全字第10號假扣押裁定聲明異議，本院裁定如下：
    主  文
異議駁回。
異議程序費用由異議人負擔。
    理  由
一、異議意旨略以：
(一)異議人於民國97年8月28日承攬相對人即債務人東里營造股
    份有限公司（下稱東里公司）「種牛牧場新建工程之鋼骨工
    程」（下稱種牛牧場鋼骨工程，施工地點位於金門縣），於
    98年2月15日完工，保固期間亦已於99年2月15日屆滿。而本
    件工程保留款總計為新臺幣（下同）1,999,981元，相對人
    雖已先後給付異議人1,200,000元、399,951元，尚餘
    400,030元未給付。
(二)上開工程經相對人追加工程，追加部分已完工、驗收通過，
    保固期間亦已屆滿，惟追加工程款442,295元，相對人亦未
    給付。
(三)98年12月間，異議人另承攬相對人「金門縣金湖國小體操訓
    練館新建工程」（下稱體操訓練館工程），工程已於100年3
    月間完工、驗收完畢。總工程款9,032,125元，相對人已給
    付8,164,523元，保固款部分亦已給付179,903元，尚餘
    687,700元未給付。
(四)總計相對人已積欠1,530,025元工程款項尚未給付，異議人
    屢屢催討，相對人均藉故拖延給付，是以陳明願供擔保，請
    求就相對人之財產於1,530,025元之範圍內為假扣押。原裁
    定卻以異議人不能釋明相對人有何浪費財產、增加負擔或就
    其財產為不利處分為由，駁回異議人之假扣押聲請，惟相對
    人如何揮霍財產或負債情形如何實非異議人所能得知，為此
    聲明異議等語。
二、按債權人就金錢請求或得易為金錢請求之請求，欲保全強制
    執行者，固得聲請假扣押，惟為此項聲請，依民事訴訟法第
    526條第1、2項規定，請求及假扣押之原因，應釋明之，釋
    明如有不足，而債權人陳明願供擔保或法院認為適當者，法
    院得定相當之擔保，命供擔保後為假扣押。而所謂假扣押之
    原因，依同法第523條之規定，係指日後有不能強制執行或
    甚難執行之虞，或應在外國為強制執行之情形，如債務人浪
    費財產，增加負擔，或就其財產為不利益之處分，將成為無
    資力之狀態，或將移住遠地、逃匿無蹤、隱匿財產等是。債
    權人就假扣押之原因，依法有釋明之義務，如釋明不足，而
    債權人陳明願供擔保或法院認為適當者，法院始得定相當之
    擔保，命供擔保後為假扣押。故依上開法律規定，法院僅得
    於債權人釋明不足時，准其供擔保以補足之。債權人不得未
    為任何釋明，而全以擔保代其釋明之責。且如釋明之不足無
    法由債權人供擔保以補足之，法院仍應駁回債權人之聲請，
    非一經債權人陳明願供擔保，即當然准為該項假扣押。
三、本件異議人以相對人積欠其工程款共1,530,025元為由聲請
    假扣押，關於請求之原因，固據提出工程承攬切結書、明細
    表、領款紀錄、請款單、存證信函影本等件為證，而堪認定
    就假扣押之本案請求已為釋明。惟就本件有何日後不能強制
    執行或甚難執行之虞之「假扣押原因」，異議人並未為任何
    具體主張，更未提出任何證據以釋明相對人有何就其財產為
    不利益之處分或逃匿、遷移遠方等事實，顯然並未為就此為
    釋明。本院自行依異議人所提出前開工程領款紀錄、請款單
    整理相對人歷來付款情形如附表所示，各次給款期間間隔尚
    屬正常，並無於特定時點後明顯拖長給款期間情形，於100
    年1月10日、同年5月27日，尚分別給付異議人1,235,845元
    、399,951元，實難認有何債務人現存之既有財產，已瀕臨
    成為無資力之情形，或與債權人之債權相差懸殊，將無法或
    不足清償滿足該債權之跡象，自難認有何日後不能強制執行
    或甚難執行之假扣押原因存在。是異議人就本件假扣押之原
    因既未提出證據為任何之釋明，而非釋明不足，則依前揭說
    明，其假扣押聲請乃於法不合，不應准許。故本院司法事務
    官因駁回其假扣押聲請，於法並無違誤。異議人聲明異議，
    請求廢棄原裁定，為無理由，應予駁回。
四、據上論結，本件異議為無理由，依民事訴訟法第240條之4第
    3 項後段，裁定如主文。
中    華    民    國   100    年     8     月    4    日
                  民事庭    法  官  許嘉容
以上正本證明與原本無異。
如不服本裁定，應於裁定送達後10日內向本院提出抗告狀,，並
繳納抗告費新臺幣1,000 元。
中    華    民    國   100    年     8     月    4    日
                            書記官  李俊毅
附表：
┌─────┬──────┬─────────┐
│給付日期  │金額（元）  │工程項目          │
│          │            │                  │
├─────┼──────┼─────────┤
│97. 9.15  │1,000,000   │種牛牧場鋼骨工程  │
├─────┼──────┼─────────┤
│97.10.30  │1,200,000   │種牛牧場鋼骨工程  │
├─────┼──────┼─────────┤
│97.11.28  │4,000,000   │種牛牧場鋼骨工程  │
├─────┼──────┼─────────┤
│97.12.12  │2,000,000   │種牛牧場鋼骨工程  │
├─────┼──────┼─────────┤
│97.12.25  │1,500,000   │種牛牧場鋼骨工程  │
├─────┼──────┼─────────┤
│98. 1. 5  │2,700,000   │種牛牧場鋼骨工程  │
├─────┼──────┼─────────┤
│98. 1.20  │2,000,000   │種牛牧場鋼骨工程  │
├─────┼──────┼─────────┤
│98. 2.27  │5,000,000   │種牛牧場鋼骨工程  │
├─────┼──────┼─────────┤
│98. 3.31  │2,000,000   │種牛牧場鋼骨工程  │
├─────┼──────┼─────────┤
│98. 5. 5  │1,000,000   │種牛牧場鋼骨工程  │
├─────┼──────┼─────────┤
│98. 5.14  │3,000,000   │種牛牧場鋼骨工程  │
├─────┼──────┼─────────┤
│98. 6. 2  │2,000,000   │種牛牧場鋼骨工程  │
├─────┼──────┼─────────┤
│98. 7. 9  │4,000,000   │種牛牧場鋼骨工程  │
├─────┼──────┼─────────┤
│98. 8.20  │3,600,000   │種牛牧場鋼骨工程  │
├─────┼──────┼─────────┤
│98.11. 4  │2,999,640   │種牛牧場鋼骨工程  │
├─────┼──────┼─────────┤
│99. 1.11  │2,500,000   │體操訓練館工程    │
│          │            │                  │
├─────┼──────┼─────────┤
│99. 8.28  │1,200,000   │種牛牧場鋼骨工程  │
├─────┼──────┼─────────┤
│99.10.18  │2,428,678   │體操訓練館工程    │
│          │            │                  │
├─────┼──────┼─────────┤
│99.11.29  │2,000,000   │體操訓練館工程    │
│          │            │                  │
├─────┼──────┼─────────┤
│100.1.10  │1,235,845   │體操訓練館工程    │
│          │            │                  │
├─────┼──────┼─────────┤
│100.5.27  │  399,951   │種牛牧場鋼骨工程  │
└─────┴──────┴─────────┘